【裁判字號】    97,裁,4343
【裁判日期】    970904
【裁判案由】    優惠存款
【裁判全文】
最  高  行  政  法  院  裁  定
                                      97年度裁字第4343號
抗  告  人  甲○○
上列抗告人因與相對人臺灣銀行股份有限公司間優惠存款事件，
對於中華民國95年9月5日臺北高等行政法院94年度訴字第3619號
裁定，提起抗告，本院裁定如下：
    主  文
抗告駁回。
抗告訴訟費用由抗告人負擔。
    理  由
一、本件相對人原為中央信託局股份有限公司（下稱中央信託局
    ），該公司於民國（下同）96年7月1日與臺灣銀行股份有限
    公司合併，並以臺灣銀行股份有限公司為存續銀行，業經抗
    告人陳明，且有網頁資料為證，合先敘明。
二、按抗告法院認抗告為不合法或無理由者，應為駁回抗告之裁
    定。
三、本件抗告意旨略謂：原裁定既已認定本件係因經濟部委任之
    台灣電力股份有限公司（下稱台電公司），於核定抗告人之
    退休案時，未於核定之退休金證書內為相關之處分，其責任
    在於經濟部及台電公司隱匿銓敘部規定，違法損害抗告人之
    權利及法律上之利益；但原審對抗告人一再表明：「台電公
    司為原處分機構，處理本件公保養老給付案違背法律規定，
    未於退休證明書中依法註明養老給付得辦理優惠存款，造成
    抗告人損失，自應負起全部行政及損害賠償責任…經濟部將
    本件移送銓敘部審理，不無轉移焦點，混淆案情之情事…銓
    敘部未經抗告人提起訴願，逕行受理本案，違反法定程序」
    等節，又不予裁決，前論述與後審理有相當之矛盾等語。
四、經查，原裁定係以：按公教人員保險法第3條、第12條及同
    法施行細則第44條第1項規定，中央信託局（公教人員保險
    之承保機關）僅得就公保被保險人或受益人請領現金給付案
    件為准駁之處分；至於公保養老給付優惠存款部分，非屬公
    教人員保險之給付項目，依退休公務人員公保養老給付金額
    優惠存款要點第4點、第5點及退休公務人員一次退休金優惠
    存款辦法第9條等規定，係由各該退休核定機關（構）於核
    定退休案時，於核定之退休金證書內為相關之處分，中央信
    託局為受理存款機關，需憑銓敘部或退休核定機關（構）填
    發之退休金證書，查驗辦理。本件抗告人退休時，非依公務
    人員退休法退休，而係依經濟部所屬事業人員退休撫卹及資
    遣辦法退休，有台電公司核發之退休證明書附卷可稽，是以
    抗告人退休時，應由台電公司於退休證明書內為得否辦理優
    惠存款之核定。因此，中央信託局於養老給付通知書備註欄
    所為「本養老給付不得辦理優惠存款」之文字，並非有權核
    定機關所為之行政處分，其僅係重申退休核定結果（未載明
    得辦理優惠存款），並避免相關人員作業錯誤之觀念通知，
    核非屬行政處分。又抗告人於90年10月間已知悉其公保養老
    給付不得辦理優惠存款，惟遲至94年3月間始提起訴願，亦
    已逾訴願法第14條、第57條所定救濟期間。是抗告人提起本
    件撤銷訴訟，依行政程序法第92條第1項、行政訴訟法第4條
    第1項、第107條第1項第10款後段及訴願法第14條、第57條
    規定，應以裁定駁回之。至於抗告人所稱「台電公司為原處
    分機關，處理本公保養老給付案違背法律規定，未於退休證
    明書中依法註明養老給付得辦理優惠存款」部分，未經經濟
    部移送銓敘部審理（按經濟部94年6月22日經訴字第0940608
    4300號函及94年7月11日經訴字第09406086340號函僅將「中
    央信託局養老給付通知書部分」移銓敘部辦理），非本件原
    訴願決定審理範圍，原審法院無從審理為由，而駁回抗告人
    在原審之訴，本院核無不合。又原裁定並未認定經濟部及台
    電公司隱匿銓敘部規定，違法損害抗告人之權利及法律上之
    利益，抗告人容有誤會；且原裁定業已詳述原審法院無從審
    理抗告人所主張之「台電公司為原處分機關，處理本公保養
    老給付案違背法律規定，未於退休證明書中依法註明養老給
    付得辦理優惠存款」等語之理由安在，核無裁定理由矛盾之
    違法情事。抗告意旨猶執前詞，指摘原裁定違誤，求予廢棄
    ，為無理由，應予駁回。
五、依行政訴訟法第104條、民事訴訟法第95條、第78條，裁定
    如主文。
中    華    民    國    97    年    9     月    4     日
                    最高行政法院第五庭
                        審判長法官  劉  鑫  楨
                              法官  王  德  麟
                              法官  侯  東  昇
                              法官  黃  淑  玲
                              法官  吳  慧  娟
以  上  正  本  證  明  與  原  本  無  異
中    華    民    國    97    年    9     月    4     日
                              書記官  張  雅  琴


司法院資訊處製作；財團法人民間司法改革基金會備份。
